臺灣高等法院民事裁定
110年度聲再字第171號
聲  請  人  許錦榮  

上列聲請人因與相對人太平洋花園廣場公寓大廈管理委員會等人
間請求撤銷選任管理委員決議等聲請再審事件，對於中華民國11
0年度8月16日本院110年度再字第33號確定裁定，聲請再審，本
院裁定如下：
    主  文
聲請駁回。
聲請費用由聲請人負擔。
    理  由
一、按再審之訴，應於30日之不變期間內提起；前項期間，自判
    決確定時起算，判決於送達前確定者，自送達時起算；民事
    訴訟法第500條第1項、第2項前段分別定有明文。此於對確
    定裁定聲請再審準用之，亦為同法第507條所明定。查聲請
    人係於民國110年8月23日收受本院110年度再字第33號裁定
    （下稱原確定裁定），有該案辦案進行簿在卷可參（見本院
    卷第13頁)，並於110年9月9日為本件再審之聲請，有聲請人
    所提出「民事確定裁定聲請再審暨退還溢收裁判費狀」上蓋
    印本院收狀章戳日期足憑（見本院卷第3頁），未逾30日之
    聲請再審不變期間，合先敘明。
二、聲請意旨略以：相對人太平洋花園廣場公寓大廈社區（下稱
    系爭社區）規約從未規定得以「無記名複記法選舉」方式選
    任主委，有系爭社區規約、第一屆第三次區權會議記錄（以
    下合稱系爭證物）等件可證，則相對人鍾依陵、林錦坤、林
    友寬、林國隆自均未受合法選任為系爭社區之管委會委員，
    詎前訴訟程序歷審裁判均漏未斟酌系爭證物，自有民事訴訟
    法第496條第1項第13款之再審事由，而原確定裁定之裁定理
    由，亦已該當於同條項第1款「適用法規顯有錯誤」之再審
    事由。再者，本案訴訟標的為系爭社區決議之爭議，核屬非
    財產權訴訟性質，詎前訴訟程序及原確定裁定竟一再認本件
    係財產權訴訟且訴訟標的價額不能核定，並據以違法溢收裁
    判費，顯亦構成同條項第11款之再審事由，為此爰依同法第
    496條第1項第13款、第1款、第11款規定聲請再審等語。
三、經查：
㈠、關於民事訴訟法第496條第1項第13款事由部分：
　⒈按聲請人對於確定裁定聲請再審，僅對前訴訟程序之確定裁
    判有所指摘，並未表明該確定裁定有何法定再審原因即有何
    合於法定再審事由之具體情事者，其再審之聲請即難認為合
    法（最高法院69年度第3次民事庭會議決定㈠、69年台聲字第
    123號判例意旨併參）。又民事訴訟法第496條第1項第13款
    所謂當事人發見未經斟酌之證物，係指前訴訟程序事實審之
    言詞辯論終結前已存在之證物，因當事人不知有此，致未經
    斟酌，現始知之者而言。
　⒉聲請人雖主張原確定裁定有民事訴訟法第496條第1項第13款
    之再審事由，惟其書狀指摘系爭證物係「前歷審裁判漏未斟
    酌、使用之證物」等語，復具體指明其於前訴訟程序中提出
    系爭證物之卷證、頁數為「（見新北地院107,重司調,340卷
    頁碼17～24），……（見新北地院108,訴,723卷頁碼161）……」
    等語（見本院卷第4頁），已清楚可見聲請人係就前訴訟程
    序之確定裁判而為指摘，而與原確定裁定是否有構成法定再
    審原因之具體情事無關，聲請意旨以此事由主張聲請再審，
    難認合法。何況，本件聲請人既能詳列系爭證物之前審卷宗
    出處及頁數，可見聲請人於前訴訟程序事實審言詞辯論終結
    前，即已知悉有上開證物存在，揆諸前開說明，聲請人尤不
    得執為再審理由以聲請再審，併此敘明。
㈡、關於民事訴訟法第496條第1項第1款事由部分：
　⒈按裁定已經確定，而有第496條第1項或第497條之情形者，得
    準用同法第五編之規定，聲請再審，民事訴訟法第507條定
    有明文。而提起再審之訴，應依民事訴訟法第501條第1項第
    4款表明再審理由，及關於再審理由並遵守不變期間之證據
    ，此為必須具備之程式。所謂表明再審理由，必須指明確定
    判決有如何合於法定再審事由之具體情事始為相當，倘僅泛
    言有何條款之再審事由，而無具體情事者，仍難謂已合法表
    明再審事由。既未合法表明再審事由，即為無再審之事由，
    性質上無庸命其補正（最高法院61年台再字第137號判例意
    旨參照）。
　⒉查，原確定裁定係以聲請人並未具體表明有何符合民事訴訟
    法第496條第1項第1款及第13款規定之再審事由，認其聲請
    再審不合法，因而以裁定駁回聲請人所為再審之聲請。聲請
    人固指摘原確定裁定有同條項第1款所規定「適用法規顯有
    錯誤者」之再審事由云云，然綜觀聲請人書狀就此所為主張
    ，無非僅係在摘錄原確定裁定之部分內容後，即泛稱原確定
    裁定已違反民事訴訟法第496條第1項第1款而有適用法規錯
    誤之違法云云（見本院卷第5至7頁），揆諸前開說明，自難
    認已具體指摘原確定裁定有何該當於該款之法定再審事由，
    應認聲請人並未就此合法表明再審事由。是聲請人就此所為
    再審聲請之主張，並不合法。
㈢、關於民事訴訟法第496條第1項第11款事由部分：
  ⒈聲請人再主張歷來裁判均將本案誤為財產權涉訟而對之課徵
    裁判費，顯已違反民事訴訟法第77條之14第1項之規定，而
    有民事訴訟法第496條第1項第11款之再審事由云云。惟按該
    款規定「為判決基礎之民事或刑事判決及其他裁判，或行政
    處分，依其後之確定裁判或行政處分已變更者」，乃係指確
    定之本案判決以他訴訟之民事判決或刑事判決及其他裁判，
    或行政處分為裁判基礎，而該民事或刑事判決或其他裁判，
    或行政處分，已因其後之確定裁判或行政處分而有所變更，
    結果使原確定判決之基礎發生動搖者而言。查，本案裁判費
    核定之當否，非屬本案實體判決基礎之民事裁判，是聲請意
    旨就此所為主張，已非有據。況聲請人既自承本案迄今始終
    未經法院為變更裁判費數額之裁判（見本院卷第7頁），足
    見本案尤無「為判決基礎之民事裁判，依其後之確定裁判已
    變更者」之情事存在。是聲請人以此主張原確定裁定有構成
    民法第496條第1項第11款之再審事由，自顯無理由，本院難
    以信採。
  ⒉至聲請人請求法院返還歷審裁判費部分，核與原確定裁定無
    關，自非本件聲請再審程序所得審究，聲請人如認符合民事
    訴訟法第77條之26第1項之規定，得依該規定向歷審各該法
    院聲請。又聲請人於本件聲請再審程序有無溢收或應退還裁
    判費乙節，本院將依法另為處分，附此敘明。
四、綜上所述，本件再審之聲請，其中依民事訴訟法第496條第1
    項第1款、第13款部分，其再審之聲請為不合法，至同條項
    第11款部分則為無理由，均應予駁回，爰裁定如主文。
中　　華　　民　　國　　110 　年　　9 　　月　　23　　日
                  民事第三庭   
                        審判長法  官  王怡雯
　　　　　　　　　　　     　 法  官  吳素勤
　　　　　　　　　　　　　    法  官  呂綺珍
正本係照原本作成。
如不服本裁定，應於收受送達後10日內向本院提出抗告狀，並應
繳納抗告費新臺幣１千元。
中　　華　　民　　國　　110 　年　　9 　　月　　23　　日
    　　　　　　　　　　　　　書記官  蔡宜蓁